最高法院刑事判決                              八十八年度台上字第七五五四號
    上  訴  人  甲○○  女
右上訴人因盜匪案件，不服台灣高等法院中華民國八十八年十一月四日第二審判決（
八十八年度上訴字第二四七一號，起訴案號：台灣台北地方法院檢察署八十七年度偵
字第二六五三六號），提起上訴，本院判決如左：
    主  文
原判決撤銷，發回台灣高等法院。
    理  由
本件原判決引用第一審判決書之記載，認定上訴人甲○○與第一審共同被告李世昌、
陳重銜（二人均經第一審以盜匪罪判處罪刑確定）係朋友關係，明知李世昌及陳重銜
素行不良，平時即為非作歹，只須稍加挑撥，李世昌及陳重銜即會以暴力逞凶，復因
以前工作緣故認識曾國貞，得知曾國貞略有積蓄，竟於民國八十七年八月底在桃園縣
桃園市○○路李世昌住處，對李世昌及陳重銜陳稱「曾國貞很有錢，只要去『嚇一嚇
』，曾國貞就會給錢」等語，教唆原無犯罪意思之李世昌及陳重銜強盜曾國貞財物；
李世昌、陳重銜乃共同意圖為自己不法之所有，先於八十七年九月初至台北縣三重市
購買玩具手槍一支、開山刀一把及手銬一付，並由上訴人於八十七年九月中旬左右帶
同李世昌及陳重銜至台北市○○○路○段二十五號十二樓之二十七曾國貞住處瞭解地
形，李世昌及陳重銜遂於八十七年九月三十日下午三時十分許，至曾國貞上開住處，
由李世昌帶上開開山刀，陳重銜攜上開玩具手槍及手銬，騙稱係快遞公司送貨要求開
門，待曾國貞之妹曾國莉開門後，李世昌及陳重銜隨即闖入，以強暴脅迫致使曾國貞
及曾國莉不能抗拒，取得曾國貞之手鍊一條、曾國莉手鍊及項鍊各一條、新台幣（下
同）約一千元，及曾國貞之郵局存摺二本、彰化銀行存摺一本、郵局金融提款卡、彰
銀金融提款卡、行動電話一支等財物後離去。李世昌、陳重銜得手後，旋即持上開提
款卡至台北市○○○路附近之銀行自動付款機，由李世昌持郵局金融提款卡、陳重銜
持彰銀金融提款卡，分別接續於自動付款機輸入曾國貞之提款密碼，其中李世昌接續
提領二次共詐得五萬元，陳重銜接續提領三次共詐得八萬元，而於返回桃園住處途中
將曾國貞之上開郵局、彰銀存摺及金融提款卡、行動電話棄置於台北縣五股交流道附
近。李世昌嗣後並將搶得之上開項鍊、手鍊變賣，得款約二萬元左右，與陳重銜二人
將詐得金錢及變賣所得朋分花用殆盡，嗣經曾國貞報警，為警循線查獲等情；因而維
持第一審論處上訴人教唆共同意圖為自己不法之所有以強暴、脅迫致使不能抗拒而取
他人之物罪刑之判決，駁回上訴人在第二審之上訴。固非無見。
惟查：一教唆犯，依其所教唆之罪處罰之。刑法第二十九條第一項定有明文。是以教
唆犯所負之罪責，純以其所教唆之罪定之，倘被教唆者實施之犯罪，與教唆之罪同一
，教唆犯應負該相同之罪責，固無疑問，惟如被教唆者實施之犯罪逾越教唆範圍，教
唆犯自不負相同之罪責。本件原判決理由依據第一審共同被告陳重銜、李世昌所供上
訴人「令渠等只要去『嚇一嚇』曾國貞，曾國貞就會給錢」，及上訴人於第一審供稱
：「李世昌及陳重銜平時就這樣做」，而認定上訴人係明知李世昌、陳重銜二人平日
即為非作歹，素行不良，其所稱「嚇一嚇」，自非單純教唆李世昌及陳重銜僅對曾國
貞恐嚇取財，實即包含以強盜方法，強取曾國貞財物。惟依卷內前科資料表所載，李
世昌曾於八十年間因懲治盜匪條例案件經判處有期徒刑二年，嗣經減刑為一年四月，
其餘前科為違反藥物藥商管理法、竊盜、違反麻醉藥品管理條例等罪，其中僅有一次
係盜匪案件，而陳重銜之前科為竊盜、妨害公務、違反麻醉藥品管理條例、妨害自由
、施用毒品、恐嚇取財等罪，未曾有盜匪案件，如謂其二人有多次犯罪前科，素行不
佳，固非無稽，但上訴人於第一審所稱：「李世昌及陳重銜平時就這樣做」，是否足
以認定其對陳重銜、李世昌所謂「嚇一嚇」，必不排除以強盜方法強取被害人之財物
，依李世昌、陳重銜二人之前科資料觀之，即非無疑。原審就上訴人對於李世昌、陳
重銜二人平日素行之認知情形如何﹖李世昌、陳重銜所犯盜匪罪，有無逾越上訴人之
教唆範圍﹖俱未究明，僅憑上訴人上開供詞，遽認其係教唆犯強盜罪，尚嫌速斷。上
訴人究係教唆李世昌、陳重銜二人犯何罪，既未臻明確，本院尚無從就原審適用法律
之當否為判斷。二依原判決所認定之事實，本件共同正犯李世昌、陳重銜盜匪犯行之
被害人有曾國貞、曾國莉二人，是否俱在上訴人教唆加害之列，攸關上訴人如成立犯
罪，應否論以教唆之想像競合罪之認定（本院判例三十二年上字第一一一號參考），
亦待查明論斷。以上諸端，或為上訴意旨所指摘，或為本院得依職權調查之事項，應
認原判決有撤銷發回之原因。
據上論結，應依刑事訴訟法第三百九十七條、第四百零一條，判決如主文。
中      華      民      國    八十八    年     十二     月     三十     日
                              最高法院刑事第十庭
                                  審判長法官  曾  有  田
                                        法官  陳  宗  鎮
                                        法官  劉  介  民
                                        法官  魏  新  和
                                        法官  孫  增  同
      右正本證明與原本無異
                                              書  記  官
中      華      民      國    八十九    年      一      月      六      日
                                                                        Ｒ
